【裁判字號】    99,重上更(二),115
【裁判日期】    991210
【裁判案由】    毒品危害防制條例
【裁判全文】
臺灣高等法院高雄分院刑事判決   99年度重上更(二)字第115號
上  訴  人
即  被  告  羅廷瑞
指定辯護人  公設辯護人   孫妙岑
上列上訴人因毒品危害防制條例案件，不服臺灣高雄地方法院94
年度訴字第2668號中華民國95年2 月9 日第一審判決（起訴案號
：臺灣高雄地方法院檢察署94年度偵字第3708號），提起上訴，
本院判決如下：
    主  文
原判決關於羅廷瑞部分撤銷。
羅廷瑞共同販賣第一級毒品，累犯，處有期徒刑玖年，褫奪公權
伍年。扣案海洛因伍拾貳包（合計淨重玖點貳伍公克，含殘留海
洛因之空包裝伍拾貳個）、殘留有海洛因粉末電子磅秤壹台沒收
銷燬，NOKIA 行動電話壹具（含SIM 卡）、空夾鏈袋貳佰玖拾個
、扣案販賣第一級毒品所得新臺幣貳仟元均沒收。
      事    實
一、羅廷瑞前於民國（下同）91年間因竊盜案件，經本院以92年
    上易字第226 號判處有期徒刑3 月確定，於92年7 月8 日易
    科罰金執行完畢；其仍不知悔改，明知海洛因係屬毒品危害
    防制條例第2 條所列第一級毒品，不得持有、販賣，竟意圖
    營利，於94年2 月2 日上午10時許，前往高雄縣鳥松鄉太湖
    船賓館前，以新台幣（下同）1 萬元之代價，向「賓哥」販
    入不詳數量之第一級毒品海洛因，並於同日下午2 時許，持
    該毒品至高雄縣大寮鄉○○街177 號3 樓不知情之洪世璋租
    屋處，將上開販入之毒品以電子磅秤秤重後，分別以夾鏈袋
    分裝成60包，旋與張炎福共同基於販賣第一級毒品海洛因之
    犯意聯絡，由羅廷瑞交付其所有NOKIA 行動電話壹具（門號
    0000000000號）作為販賣毒品聯絡工具及分裝後之20包海洛
    因予張炎福，除其中4 包贈送張炎福自行施用外，其餘推由
    張炎福販賣予他人；張炎福即依羅廷瑞之囑咐，將該等毒品
    持至鳳林夜市前，並將其中4 包販賣予羅廷瑞之某姓名年籍
    均不詳友人，並向該友人收取新台幣（以下同）2,000 元之
    代價。嗣經警方於94年2 月2 日下午5 時10分許，在高雄縣
    大寮鄉○○路與永芳路口處查獲張炎福持有海洛因12包（驗
    後淨重1.09公克）、販毒所得2,000 元及羅廷瑞所有交予張
    炎福供販賣毒品聯絡預備使用之NOKIA 行動電話壹具（門號
    0000000000號）；並依張炎福（業經原審判決共同販賣第一
    級毒品罪，處有期徒刑伍年確定）之供述引領警員至上開大
    寮鄉○○街177 號3 樓處，當場查獲羅廷瑞、洪世璋、曾朝
    富及陳清榮等人共處一室，並扣得羅廷瑞所持有之40包海洛
    因（驗後淨重8.16公克）及其所有供販賣海洛因毒品所用之
    殘留有海洛因成分之電子磅秤1 台及預備供販賣海洛因所用
    之空夾鏈袋290 個，而查獲全情。
二、案經高雄市政府警察局苓雅分局報告臺灣高雄地方法院檢察
    署檢察官偵查起訴。
      理    由
壹、程序方面
一、按被告以外之人於審判外之言詞或書面陳述，除法律有規定
    者外，不得作為證據；又被告以外之人於檢察事務官、司法
    警察官或司法警察調查中所為之陳述，與審判中不符時，其
    先前之陳述具有較可信之特別情況，且為證明犯罪事實存否
    所必要者，得為證據；被告以外之人於偵查中向檢察官所為
    陳述，除顯有不可信之情況者外，得為證據，刑事訴訟法第
    159 條第1 項、第159 條之2 、第159 條之1 第2 項分別定
    有明文。本件證人即原審共同被告張炎福於94年2 月2 日晚
    上8 時45分之警詢陳述，關於被告羅廷瑞有無販賣海洛因部
    分，與其原審審理中證述情節不符，而證人張炎福於該次警
    詢時所為陳述，業經警員於人別訊問後告知刑事訴訟法第95
    條之各項權利，且經原審法院當庭勘驗當時警詢錄音帶，警
    方告知權利時，亦讓張炎福打電話通知其哥哥到場（見原審
    卷第157 頁），並經其明示同意接受夜間詢問，是張炎福上
    開警詢筆錄，有親人在場顯可自由從容陳述，事後可能因陳
    述人對被告有所顧忌或同情，因而在被告面前較不願陳述不
    利被告之事實。且親人在場亦無因強暴、脅迫或以其他不正
    方法使其非出於自由意志而為陳述。張炎福雖曾辯稱：該警
    詢所陳並非實在云云，其理由則從警方告以願意原諒、警方
    出手打伊、毒癮發作意識模糊不清、是為了可以交保、書讀
    少不會講話、因為害怕所以亂編等等，莫衷一是，反足證明
    其未遭警方以不正方法取供，是該警詢之陳述應認具有較可
    信之特別情況，且為證明本件犯罪事實存否所必要，符合上
    開傳聞法則之例外規定，應具有證據能力。又張炎福於94年
    5 月27日於檢察官偵查中所為不利於被告羅廷瑞之陳述，業
    經檢察官告知權利並令其依法具結，亦查無顯不可信之情況
    ，當事人、辯護人於原審審理中亦均不爭執其證據能力，且
    未於言詞辯論終結前聲明異議，是上開張炎福檢察官偵查中
    所為陳述，亦有證據能力。
二、本件判決所引用各項證據（含傳聞證據、非傳聞證據及符合
    法定傳聞法則例外之證據）之證據能力，除上開爭執部分已
    加以說明外，餘均經當事人及辯護人明示不爭執其證據能力
    ，且於本院言詞辯論終結前，檢察官及辯護人對於卷附具有
    傳聞證據性質之證據，既均已知其情，仍均未聲明異議（見
    本院卷第50至51頁），本院認該具有傳聞證據性質之證據，
    並無何違法取證之不適當情形，以之作為證據使用係屬適當
    ，依刑事訴訟法第159 條之5 規定，自均有證據能力。
貳、實體方面
一、訊據上訴人即被告羅廷瑞（下稱被告）供認其有於94年2 月
    2 日上午10時許，前往高雄縣鳥松鄉太湖船賓館前，以1 萬
    元之代價，向綽號「賓哥」之人販入第一級毒品海洛因，並
    於同日下午2 時許，持該毒品至高雄縣大寮鄉○○街177 號
    3 樓洪世璋租屋處為警查獲之事實，惟矢口否認有販賣第一
    級毒品之犯行，辯稱：當天我與張炎福到澄清湖太湖船賓館
    向一名綽號「賓哥」的人購買毒品，我與張炎福都有出資向
    「賓哥」購買毒品，我們買完毒品後，我們回到大寮鄉朋友
    洪世璋住處，我們先前就有約曾朝富、陳清榮到洪世璋住處
    ，因張炎福出3,000 元分到16包、我出7,000 元拿到40包，
    張炎福拿到的數量比較少，他不高興，跟我發生口角，後來
    他說要出去買冷飲，大約1 、2 小時後，警察就押他回來；
    為警扣案之毒品於購入時即已分裝好了，電子秤、空夾鏈袋
    不是我的；張炎福於警訊之供述並不實在，我並沒有叫張炎
    福販賣毒品海洛因給我朋友云云。
二、然查：
  (一)、原審同案被告張炎福於第一次警詢時供稱：我身上的海洛
      因毒品是綽號「輝仔」之羅廷瑞交給我的，於94年2 月2
      日下午2 時在大寮鄉○○街177 號3 樓內交給我海洛因20
      小包，叫我拿到鳳林夜市賣給他的朋友4 包，然後向他的
      朋友收2,000 元，我有賣給羅廷瑞的朋友4 小包海洛因；
      另外我自己施用4 小包，所以身上剩下12包，身上000000
      0000號NOKIA 手機是羅廷瑞交給我，用來與買毒品的人聯
      絡的；警察在我身上查扣之2,000 元是我販賣海洛因所得
      ；我幫羅廷瑞販賣毒品的代價是他會給我施打海洛因，但
      只有今天這一次等語（見警卷(二)第10至12頁）。張炎福於
      94年5 月27日檢察官偵查時結證稱：我被查獲時身上的毒
      品，是羅廷瑞在警察搜到他40包毒品的地方交給我的，羅
      廷瑞交給我20包，他跟我說4 包要拿到鳳林夜市給他朋友
      ，我過去那邊時只有一個人，羅廷瑞已經跟那個人約好了
      ，我到那邊的時候那人就過來問，我就拿4 包給他，我並
      沒有跟他收錢，我幫他做此事他會給我幾包作為代價，其
      中12包我是以3,000 元向羅廷瑞買的，另外4 包是羅廷瑞
      送我的，我在萬丹路附近偏僻地方用掉了等語（見94年度
      偵字第3708號卷第63至64頁）；又張炎福於原審經通緝到
      案第一次訊問時亦供稱：當天從羅廷瑞處拿20包海洛因，
      其中4 包自己吸用，另外4 包拿給羅廷瑞的朋友，剩下12
      包被查獲等語（原審二卷第112 頁），綜觀上開張炎福警
      詢、檢察官偵查中及原審第一次訊問時坦承犯行之供述，
      關於其自被告取得20包毒品，其自行施用4 包，另將其中
      4 包毒品依被告之指示，攜至鳳林夜市賣與某不詳之人等
      情，均互核一致。
  (二)、被告雖辯稱扣案海洛因係被告出資7,000 元，張炎福出資
      3,000 元，合資向「賓仔」購買云云。然依被告歷次供述
      ，其94年2 月2 日於警詢時供稱：海洛因是向綽號「賓哥
      」在高雄縣鳥松鄉太湖船賓館前以1 萬元購買的，買40包
      ，當天我和曾朝富、陳清榮一起進入洪世璋家中，我們在
      屋內施打海洛因毒品，我們在等張炎福，毒品是我的云云
      （見警卷(二)卷第4 、5 頁）。其於94年2 月3 日檢察官偵
      查中供稱：毒品均是我的，張炎福的毒品並沒有經過我的
      同意就拿了，不用錢，毒品我是與曾朝富、陳清榮一起要
      施用毒品，但還沒有施用警察就來了云云（見94年度偵字
      第3709號卷第21、22頁）；隨後於原審法院羈押審理時復
      供稱：毒品是我跟陳朝龍（應為陳朝榮之誤）、曾朝富、
      洪世璋一起在澄清湖附近買的，向一位綽號「彬哥」的人
      買的，我出5,000 元云云（見94年度聲羈字第121 號卷第
      11頁）。其於94年2 月18日檢察官偵查中供稱：40包毒品
      是我與張炎福一起買來用的，張炎福身上的12包毒品是我
      們一起買，他自己帶出去的，我們一起買，他出3,000 元
      、我出8 、9,000 元云云（見上開偵查卷第29、30頁）。
      其於原審審理中供稱：毒品是我和張炎福一起去買的，我
      們將1 萬元一起交給賓哥，在車上張炎福交3,000 元給我
      ，我拿出7,000 元，我們一起交給「賓哥」，我們到洪世
      璋住處後，再分配毒品；他本來說要拿20包，我說依照比
      例他只能拿16包，他拿毒品後就走了云云（見原審卷第17
      3 、178 、179 頁）。依被告上開於警訊、檢察官偵查及
      原審審理中前後內容不符之供詞觀之，被告極力撇清販賣
      毒品之罪嫌，且事出突然，自警詢、偵查以至羈押審理時
      ，未及思索脫困之合理說詞，故前言不對後語。然本院衡
      情酌理，被告於警詢已自承海洛因是向綽號「賓哥」購買
      的，於94年2 月2 日10時許，在高雄縣鳥松鄉太湖船賓館
      前以1 萬元購買的等語明確；苟扣案海洛因係被告與張炎
      福合資購買，被告自無偵查中供稱張炎福（扣案）12包海
      洛因，是沒有經過我同意就拿走了，不用錢等情（見偵查
      二卷第10頁），又於原審法院羈押審理時，推稱係伊與陳
      朝榮、曾朝富、洪世璋一起購買之理，且被告何以就其出
      資額或稱5,000 元或稱8 、9,000 元，或稱7,000 元先後
      供述不符，自難採信。又被告警詢自承向綽號「賓哥」購
      買海洛因，當天我和曾朝富、陳清榮一起進入洪世璋家中
      ，我們在屋內施打海洛因毒品，「我們在等張炎福」等情
      ，足見被告等人先到洪世璋住處，張炎福後到，核與證人
      張炎福警詢陳述相符。足見被告於原審辯稱其與張炎福一
      起開車，在車上張炎福交3,000 元給我，我拿出7, 000元
      ，我們一起交給「賓哥」，我們到洪世璋住處後，再分配
      毒品云云，不足採信。綜上，足認扣案海洛因係被告一人
      向綽號「賓仔」販入，並非與張炎福合資購買無訛。
  (三)、又被告於本院準備程序時供稱：「當時我們是向「賓哥」
      買60包的毒品」、「他( 張炎福）分20包，我分40包」等
      語明確，核與證人即共同被告張炎福於警詢、偵查及原審
      最後審理期日均陳稱向被告羅廷瑞拿海洛因20包，及警方
      查獲羅廷瑞所持有海洛因40包，合計數量相符，足認被告
      向「賓哥」購買海洛因60包，其中20包交給張炎福無訛；
      被告雖辯稱向「賓哥」購買56包海洛因，伊分40包，張炎
      福分16包云云。雖證人張炎福於原審時亦曾附合稱：羅廷
      瑞交給我16包海洛因云云。惟被告如僅交付張炎福16包，
      且查獲時僅扣案僅12包；證人張炎福當無虛稱20包之必要
      ，足認被告及證人張炎福所稱被告交付張炎福16包海洛因
      ，顯係規避及迴護被告指示張炎福，將其中4 包海洛因至
      鳳林夜市前，販賣予他人之詞。不足採信。
  (四)、本件查獲緣起，係因原審同案被告張炎福形跡可疑，經警
      盤查後發現其身上持有12包海洛因毒品，經張炎福供述其
      與被告共同販賣毒品之事實，並引領警方前往上開洪世璋
      租屋處搜索後，確實查獲如事實欄所載之毒品、電子磅秤
      、夾鏈袋等物品，張炎福並於嗣後警方第一次詢問時詳細
      供述其與被告共同犯罪之過程，又警方查獲張炎福僅扣得
      12包海洛因，非如被告確有交付20包海洛因之事實，證人
      張炎福自無交代其餘8 包之去向，而虛構其中4 包海洛因
      依被告指示帶至鳳林夜市前，販賣予不詳姓名者等情之必
      要。又本院調查結果被告確係張炎福交付20包海洛因，已
      如前述；益徵證人張炎福警詢陳述信而有徵，雖檢警未能
      查出購買4 包海洛因者之真實姓名，惟有扣案販賣毒品所
      得2,000 元佐證，參以證人張炎福於偵查中及原審初訊時
      指證仍稱羅廷瑞交給我20包，他跟我說4 包要拿到鳳林夜
      市給他朋友，我過去那邊時只有一個人，羅廷瑞已經跟那
      個人約好了，我到那邊的時候那人就過來問，我就拿4 包
      給他等語無訛，足見張炎福所述並非憑空捏造，而係有相
      當之憑據。嗣張炎福雖翻異上開供詞，否認上開警詢所供
      之真實性，理由則包括警方表示願意原諒所以才帶警方去
      抓羅廷瑞、警方出手打伊才承認、因毒癮發作意識模糊不
      清警方問什麼都答是、為了可以交保、書讀少不會講話、
      因為害怕所以亂編等等（見94年度偵字第3709號卷第35頁
      背面、50至51頁，原審卷第161 頁），不一而足，惟張炎
      福於原審審理中經當庭勘驗該第一次警詢錄音帶後，則僅
      辯稱：我不懂，會害怕，所以才亂編，該內容不實云云，
      並明確表示不再主張警詢時意識不清等語，指定辯護人亦
      當庭捨棄重行勘驗該警詢錄音帶（見原審卷第158 頁），
      由此足見張炎福先前其他辯解均屬不實。而張炎福曾有施
      用毒品送觀察、勒戒前科，有臺灣高等法院被告前案紀錄
      表附卷可查（見原審卷第6 至7 頁），且其年逾30，智識
      健全，對於販賣毒品屬重大之犯罪自無不知之理，且無論
      為警查獲當時心理狀態為何，對於未曾發生之事之各項細
      節，實無從憑空想像，無中生有，故其上開所辯應屬事後
      卸責之詞，不足採信。準此，張炎福上開第一次警詢筆錄
      除如上述具有證據能力外，其內容亦應具有極高之可信性
      。
  (五)、又張炎福於94年5 月27日檢察官偵查中，經檢察官告知「
      適用證人保護法第14條第1 項，供出共犯，如經檢察官事
      先同意，法院可給予減輕或免除其刑」，張炎福表示同意
      ，並依法具結而為陳述；該次偵訊筆錄內容（見94年度偵
      字第3708號卷第62至65頁），與其警詢及原審經通緝到案
      初訊時，關於其如何自被告取得毒品數量及自行施用及依
      羅廷瑞指示轉交不詳姓名之數量，地點等重要事項，均大
      致相符。該次偵訊既經證人張炎福依法具結（結文見上開
      偵查卷第66頁），且經檢察官曉示關於證人保護法減輕或
      免除其刑之規定，程序進行慎重合法，並無違誤。證人張
      炎福於上開檢察官偵查中既仍與警詢及原審初訊時為大致
      相同之供述，其真實性應屬更高，是張炎福於原審審理中
      所稱其上開供述係亂編云云，應屬事後卸責及迴護被告之
      詞，不足採信。
  (六)、又被告因委由張炎福出面販賣並交付毒品，承擔較高遭警
      查緝之風險，故交付其行動電話1 具，用以聯絡交易毒品
      相關事宜，並另允給與4 包毒品為代價，均屬合情。本件
      復有警員自張炎福身上查扣得12包海洛因毒品、NOKIA 行
      動電話1 具及現金2,000 元可供佐證。衡以張炎福與被告
      既為朋友關係，且均有施用毒品之前科紀錄，有臺灣高等
      法院被告前案紀錄表各乙份可稽（見原審卷第4 至14頁）
      ，故販賣第一級毒品海洛因為最輕法定本刑無期徒刑以上
      之重罪，雖未曾親身入罪，亦必有所耳聞，乃張炎福仍供
      認上情不諱，並於檢察官偵查中經檢察官同意適用證人保
      護法第14條第1 項後，具結證述與被告共同販賣海洛因之
      事實，且綜合上開張炎福所為供述，包括毒品取得經過、
      分得毒品數量、聯絡販賣毒品之方式、販賣毒品時地及對
      象、販賣毒品所得等情，既均能互相吻合且無矛盾違常之
      處，自堪認定屬實。
  (七)、上開扣案毒品經法務部調查局鑑定結果，均含海洛因成分
      ，其中張炎福持有之毒品12包，合計淨重1.09公克（空包
      裝重2.49公克），被告持有之毒品40包，合計淨重8.16公
      克（空包裝重4.02公克），有法務部調查局調科壹字第22
      0019929 、000000000 號鑑定通知書各乙份附卷可稽（94
      年度偵字第3709號卷第63、64頁）。此外，復有上揭電子
      磅秤1台、空夾鏈袋290個及NOKIA行動電話1具扣案可資佐
      證。上揭電子磅秤、空夾鏈袋，經送高雄醫學大學附設中
      和紀念醫院檢驗，結果檢出電子磅秤有海洛因陽性反應，
      空夾鏈袋則均為海洛因陰性反應，此有上開醫院報告編號
      0000-000、0000-000、0000-000 0000-000、0000-000 檢
      驗報告各乙份附卷可憑（見原審卷第26、40至43頁）。而
      上揭電子磅秤1 台、空夾鏈袋290 個及NOKIA 行動電話1
      具均為被告所有，且上開NOKIA 行動電話1 具（門號0000
      000000號）係被告所有交予張炎福販賣毒品使用等事實，
      亦據證人張炎福於警訊及檢察官偵查中證述屬實（見警卷
      (二)第11頁，94年度偵字第3709號卷第35頁背面），核與證
      人洪世璋於警訊時陳稱：在我住處查獲之電子秤、空夾鏈
      袋是羅廷瑞所有，我有看見他拿進來，用一個塑膠袋裝著
      ，從塑膠袋內拿出來時被我看到的等語（見警卷(二)第27至
      28頁）相符。雖被告辯稱：扣案電子秤、空夾鏈袋都是張
      炎福的云云；然此與證人張炎福、洪世璋上開證述不符，
      況如係張炎福所有，張炎福先行離開洪世璋住處時，自應
      帶走，當無留置原處之理。足認上開電子秤、空夾鏈袋為
      被告所有，且證人張炎福於偵查中證稱：不是以包來算價
      錢，我以3000元跟他買的量，依自己需求將它分成12包，
      交給他人的4 包量比較大等語（見偵查一卷第63頁），雖
      不足以認定張炎福向被告購買海洛因，但足以證明在現場
      洪世璋住處有分裝之事實，參以現場扣得電子磅秤1 台、
      空夾鏈袋290 個，而電子磅秤經檢驗殘留第一級毒品海洛
      因等情，足見被告於事實欄所載時地向「賓哥」  販入毒
      品海洛因後，攜至上揭洪世璋租屋處，始以電子磅秤秤重
      後，再以夾鏈袋分裝成60包之情，已合乎常情，且與一般
      經驗法則無違，此部分之事實應可認定。
  (八)、又海洛因毒品因政府大力查緝，供應來源有限，取得不易
      ，價格甚高，且於毒品交易上，為免接觸頻繁，增加遭查
      緝風險，故一般情形均一手交錢，一手交貨，以求簡單明
      瞭，避免日後瓜葛，則張炎福於交付4 包毒品與該不詳之
      人時，應確有收取2,000 元之代價，始符合一般交易毒品
      常態，復販賣4 包海洛因所得2,000 元扣案可資佐證。張
      炎福於上開於檢察官偵查中改稱未收取2,000 元云云，應
      屬避重就輕之詞，不足採信。查海洛因之價格昂貴，取得
      不易，凡為販賣之不法勾當者，苟無利可圖，應無甘冒被
      查緝法辦重刑之危險，平白無端為毒品之買賣，因此販賣
      毒品者，其販入之價格必較售出之價格低廉，從中賺取買
      賣差價牟取不法利益，被告顯亦有販賣第一級毒品海洛因
      圖利之意圖，亦堪認定。
  (九)、至於證人張炎福於94年5 月27日檢察官偵查時雖證稱：其
      中12包我是以3,000 元向羅廷瑞買的等語（見94年度偵字
      第37 08 號卷第63至64頁），惟證人張炎福於警訊時並未
      有此部分之供述（見警卷(二)第10至12頁），被告亦堅詞否
      認有此部分之犯行；此外，本件亦無確切之證據足以證明
      被告有此部分販賣毒品海洛因予張炎福之情事，參以被告
      偵查中供稱張炎福（扣案）12包海洛因，是沒有經過我同
      意就拿走了，不用錢等情（見偵查二卷第10頁），故本件
      僅能認定被告交付海洛因20包毒品予張炎福，其中16包係
      欲與張炎福共同販賣予不特定人之用（另4 包部分充為張
      炎福販毒之代價而供其本身施用）。至於張炎福於原審審
      理中所稱其出資3,000 元與被告合資購買毒品云云，應屬
      事後附合被告之詞，不足採信。
  (十)、又證人即查獲被告時在場之曾朝富於原審審理中證稱：當
      天我到的時候，羅廷瑞就在那裡，毒品、針筒我不知道是
      誰的，當天羅廷瑞、陳清榮、洪世璋他們在那裡施用毒品
      等語（見原審卷第218 、219 頁），惟又證稱：羅廷瑞是
      否先到場我忘了，警詢中陳述毒品是輝仔、福仔（指羅廷
      瑞、張炎福）帶來的，因為他們用袋子裝的，我不知道裝
      什麼東西等語（見原審卷第220 頁）。證人陳清榮於原審
      審理中證稱：當天曾朝富約我和羅廷瑞、張炎福去洪世璋
      住處，我們一起到的，羅廷瑞、張炎福有帶東西來，我有
      看見他們在分東西，但不知道是什麼東西，我當天沒有施
      用毒品等語，並另證稱：查獲毒品是羅廷瑞、張炎福一起
      買的，我有看見他們二人在分毒品，且他們二人有說是合
      買的等語（見原審卷第227 頁）。證人洪世璋於原審審理
      中證稱：查獲毒品是羅廷瑞拿來的，他來的時候拿一個袋
      子，是曾朝富要來找我的，我沒有看見羅廷瑞交20包毒品
      給張炎福，也沒有看見他們在分毒品等語（見原審卷第23
      3 頁）。就上開證人曾朝富、陳清榮、洪世璋之證述內容
      相互對照，不僅曾朝富、陳清榮有陳述前後不一之情形，
      各證人相互間亦多有出入，更與上開被告所供稱情節不能
      吻合。上開證人曾朝富、陳清榮、洪世璋既與被告及張炎
      福間，互有朋友或朋友之朋友等關係，又為共同在場涉及
      持有或施用毒品之人，利害攸關，殊有偏頗迴護被告及張
      炎福之虞，上開證人之證詞自難採為被告有利之證據。
  (十一)、末查，被告於原審及本院審理中雖辯稱：持有之毒品是供
      自己施用云云。惟查，本件扣案海洛因毒品有52包，數量
      非少，經法務部調查局鑑定結果，均含海洛因成分，合計
      淨重9.25公克（空包裝重6.51公克），已如上述，依被告
      自陳其每日施用毒品數量約4 、5 次，1 次約如扣案毒品
      包裝之用量，即每日約施用4 、5 包（見原審卷第175 頁
      ），則被告每月海洛因毒品施用量約為120 包至150 包，
      花費約需3 萬元。惟被告於原審審理中又自承其每月收入
      約5 、6 萬元，已婚，育有二名小孩，則若無其他收入管
      道，如何負擔其家庭生活費用，即頗難想像。另被告將購
      入後之毒品每包分裝成0.1 或0.2 公克不等之重量，顯然
      經仔細秤重，此有扣案電子磅秤1 台及空夾鏈袋290 個可
      供佐證。衡情若毒品僅供自己施用，本無須以電子磅秤仔
      細秤量，且查獲空夾鏈袋數量高達290 個，其客觀事證均
      指向被告係作為販賣之用，益徵上開張炎福所供符合實情
      ，是被告辯稱：販入毒品係供自己施用云云，顯屬臨訟卸
      責之詞，不足採信。
  (十二)、綜上所述，本件事證已明，被告上揭與張炎福共同販賣第
      一級毒品之犯行，堪以認定。
三、新舊刑法之比較：
  (一)、查被告行為後，刑法部分條文業於94年2 月2 日經總統以
      華總一義字第09400014901 號令修正公布，並自95年7 月
      1 日起生效施行（下稱現行刑法）；復參酌最高法院95年
      5 月23日第8 次刑事庭會議決議意旨，現行刑法第2 條第
      1 項之規定，係規範行為後法律變更所生新舊法律比較適
      用之準據法，於現行刑法施行後，應適用現行刑法第二條
      第一項之規定，為「從舊從輕」之比較；又比較時應就罪
      刑有關之共犯、未遂犯、想像競合犯、牽連犯、連續犯、
      結合犯，以及累犯加重、自首減輕暨其他法定加減原因（
      如身分加減）與加減例等一切情形，綜其全部罪刑之結果
      而為比較。
    1.修正前刑法第28條規定「二人以上共同實施犯罪之行為者
      ，皆為正犯。」修正後刑法第28條則規定「二人以上共同
      實行犯罪之行為者，皆為正犯。」揆諸本條之修正理由係
      為釐清陰謀共同正犯、預備共同正犯是否合乎正犯之要件
      ，而限縮正犯之範圍，故比較修正前後之規定，以修正後
      規定共同正犯之範圍較窄，則適用修正後之規定有利於被
      告。
    2.修正後刑法第47條雖增定第2 項，並將第1 項修正為受徒
      刑之執行完畢，或一部之執行而赦免後，五年以內「故意
      」再犯有期徒刑以上之罪者，為累犯，故修正後新法限縮
      累犯之範圍為故意犯罪，自以修正後之規定有利於被告。
    3.關於無期徒刑加重之限制與減輕之方法，修正施行前刑法
      第65條規定：「無期徒刑不得加重，無期徒刑減輕者，為
      七年以上有期徒刑。」而修正施行後刑法同條規定：「無
      期徒刑不得加重，無期徒刑減輕者，為二十年以下十五年
      以上有期徒刑。」比較結果，關於無期徒刑加重之限制，
      修正施行前、後並無不同，惟關於無期徒刑減輕之方法，
      顯然修正施行前之規定，較有利於被告。
    4.是刑法修正前後之法條，對被告而言互有利與不利之情形
      ，惟經整體綜合比較全部罪刑之結果，仍以95年7 月1 日
      生效施行前之刑法規定，較有利於被告，依現行刑法第2
      條第1 項前段規定，自應適用被告行為時之法律即修正前
      之刑法規定。而沒收及褫奪公權之規定，雖經修正，仍應
      依主刑所適用之法律定之。
  (二)、被告行為後，毒品危害防制條例於98年5 月20日修正公布
      施行。修正前第4 條第1 項規定：「製造、運輸、販賣第
      一級毒品者，處死刑或無期徒刑；處無期徒刑者，得併科
      新臺幣一千萬元以下罰金。」修正為：「製造、運輸、販
      賣第一級毒品者，處死刑或無期徒刑；處無期徒刑者，得
      併科新臺幣二千萬元以下罰金。」比較修正前、後之規定
      ，以被告行為時即修正前之規定較有利於被告，應適用舊
      法。
四、查海洛因係毒品危害防制條例第2 條第2 項第1 款所定之第
    一級毒品，核被告所為，係犯修正前毒品危害防制條例第4
    條第1 項之販賣第一級毒品罪。被告持有第一級毒品海洛因
    進而販賣，其持有之低度行為，應為販賣之高度行為所吸收
    ，不另論罪。被告就上揭販賣第一級毒品犯行與張炎福間，
    有犯意聯絡及行為分擔，俱為共同正犯。又被告前因竊盜案
    件，經本院以92年上易字第226 號判處有期徒刑3 月確定，
    於同年7 月8 日易科罰金執行完畢，有臺灣高等法院被告前
    案紀錄表在卷可考，被告於執行完畢後5 年之內，再犯本件
    最重法定本刑為有期徒刑以上之罪，應依修正前之刑法第47
    條，論以累犯，並僅就罰金刑部分加重其刑（販賣第一級毒
    品海洛因法定本刑為死刑、無期徒刑，依法不得加重）。再
    被告固有販賣海洛因之犯行，惟其實際販賣海洛因之對象僅
    有被告之不詳友人一人，所販賣之數量不多，是其散播毒品
    之範圍有限，散播數量亦尚微少，所造成之危害程度與一般
    大量販賣毒品之毒販難以相提並論，若仍科處最輕法定本刑
    無期徒刑之刑責，與大量散播毒品之大盤、中盤毒販相較，
    未免失其衡平，其一時失慮，致罹重典，顯屬情輕法重，犯
    罪情狀尚非不可憫恕，認量處最低法定刑度之無期徒刑，猶
    均屬過重，客觀上足以引起一般人之同情，是其販賣海洛因
    犯行，依刑法第59條之規定酌減其刑（依修正前刑法第64條
    第2 項、第65條第2 項規定減輕之），並就被告罰金刑部分
    ，先加重後減輕之。
五、原審據以論處被告罪刑，固非無見；惟查：(一)查獲之第一、
    二級毒品及專供製造或施用第一、二級毒品之器具，毒品危
    害防制條例第十八條第一項前段採絕對義務沒收主義，不問
    屬於犯人與否，均沒收並銷燬。扣案第一級毒品海洛因52包
    及殘留海洛因電子磅秤一台，原審僅諭知沒收，未諭知併銷
    燬，自有未合。(二)又原判決主文諭知「NOKIA 行動電話壹具
    （不含SIM 卡）沒收」，惟於事實欄未載明上揭為被告所有
    交予張炎福販賣毒品使用之NOKIA 行動電話壹具（門號0000
    000000號）已為警查扣之事實，致有主文與事實、事實與理
    由間相互不一致之違誤，亦有未合，又行動電話服務須以晶
    片卡（即SIM 卡）為使用介面，該門號0000000000號則屬於
    易通卡，為南屏電信股份有限公司所有之事實，有和信電訊
    股份有限公司覆函在卷可按，然電信公司於出租行動電話門
    號予消費者使用時，即同時附帶提供晶片卡給消費者作為門
    號使用之介面，故電信公司接受消費者申辦門號並將該門號
    開通上線時，該晶片卡之所有權亦移轉於消費者，嗣後退租
    ，亦無庸繳回晶片卡，自不能認該晶片卡仍屬電信公司所有
    之物。原判決僅諭知NOKIA 行動電話壹具沒收，不含SI M卡
    ，尚有未洽。(三)查被告行為後，刑法業於94年2 月2 日經總
    統修正公布，並自95年7 月1 日起生效施行，又毒品危害防
    制條例亦於98年5 月20日修正公布施行，原審未及依刑法第
    2 條第1 項規定比較新舊法，亦有未合。被告上訴意旨否認
    犯罪，指摘原判決不當，為無理由；惟原判決關於被告部分
    既有上開可議之處，即屬無可維持，自應由本院將原判決關
    於被告部分予以撤銷改判。審酌被告為貪圖不法利得，販賣
    毒品海洛因與他人，行為至屬不當，且犯後飾詞卸責，尚乏
    悔過之心，惟考量其實際販賣對象僅一人，數量不大，毒品
    擴散危害程度尚輕等一切情狀，量處如原審所處之有期徒刑
    玖年，又依被告所犯販賣第一級海洛因罪性質，本院認有褫
    奪公權之必要，併宣告褫奪公權伍年。扣案之海洛因52包（
    合計淨重9.25公克，空包裝重6.51公克；）係第一級毒品，
    其包裝之塑膠袋已因直接觸碰、沾染毒品而難以析離，自應
    視同毒品；電子磅秤上之殘留海洛因粉末，無法分離，亦應
    均視同毒品；依毒品危害防制條例第18條第1 項前段規定宣
    告沒收銷燬之。至鑑驗耗損部分，業已滅失，無庸沒收。又
    販賣毒品所得2,000 元（見警卷(一)第37頁），仍應依同條例
    第19條第1 項規定沒收之。另NOKIA 行動電話1 具（含00
    00000000號SIM 卡）係被告所有交付張炎福預備供販賣海洛
    因聯絡之用（無證據證明被告與張炎福已使用該電話連絡販
    賣海洛因）；空夾鏈袋290 個為預備販賣毒品時包裝所用，
    且係被告所有，已如上揭所述，均應依刑法第38條第1 項第
    2 款、第3 項規定諭知沒收之。至扣案之注射針筒13支，係
    供被告等施用毒品所用之物，已據被告供明在卷，顯與本案
    被告販賣毒品犯行無涉，而DBTEL 牌行動電話、MOTOROLA牌
    行動電話各1 具，難以證明係屬被告等販賣毒品之物；另自
    被告身上查扣之現金12,000元，亦不足以證明係被告等販賣
    毒品所得之財物，爰均不併為沒收之諭知。
六、同案被告張炎福部分，業經原審判處有期徒刑五年，褫奪公
    權三年確定，自不另論列，附此敘明。
據上論斷，應依刑事訴訟法第369 條第1 項前段、第364 條、第
299 條第1 項前段，修正前毒品危害防制條例第4 條第1 項、第
18條第1 項前段、第19條第1 項，刑法第2 條第1 項，第11條前
段、第2 條、第59條、第37條第2 項、第38條第1 項第2 款、第
3 項，修正前刑法第47條、第64條第2 項、第65條第2 項，判決
如主文。
本案經檢察官王登榮到庭執行職務。
中    華    民    國    99    年    12    月    10   日
                  刑事第一庭    審判長法  官  周賢銳
                                      法  官  洪碩垣
                                      法  官  施柏宏
以上正本證明與原本無異。
如不服本判決應於收受本判決後10日內向本院提出上訴書狀，其
未敘述上訴理由者，並得於提起上訴後10日內向本院補提理由書
狀（均須按他造當事人之人數附繕本）「切勿逕送上級法院」。
中    華    民    國    99    年    12    月    10    日
                                      書記官  許信宗
本件論罪科刑法條：
毒品危害防制條例第4條
製造、運輸、販賣第一級毒品者，處死刑或無期徒刑；處無期徒
刑者，得併科新臺幣 2 千萬元以下罰金。

司法院資訊處製作；財團法人民間司法改革基金會備份。
